最高法院刑事判決　　　　　　　　　　111年度台上字第370號
上　訴　人　蔡雅玲



　　　　　　張秀真



上列上訴人等因違反毒品危害防制條例案件，不服臺灣高等法院
中華民國110年10月28日第二審判決（110年度上訴字第1204號，
起訴案號：臺灣桃園地方檢察署106年度偵字第5640、5641、564
2、5645號），提起上訴，本院判決如下：
    主  文
上訴駁回。
    理  由
壹、蔡雅玲所犯原判決附表（下稱附表）乙一編號3、4，及張秀
    真部分：
一、按刑事訴訟法第377 條規定，上訴於第三審法院，非以判決
    違背法令為理由，不得為之。是提起第三審上訴，應以原判
    決違背法令為理由，係屬法定要件。如果上訴理由書狀並未
    依據卷內訴訟資料，具體指摘原判決不適用何種法則或如何
    適用不當，或所指摘原判決違法情事，顯與法律規定得為第
    三審上訴理由之違法情形，不相適合時，均應認其上訴為違
    背法律上之程式，予以駁回。
二、本件原審經審理結果，認定上訴人蔡雅玲有如附表乙一編號
    3、4，及上訴人張秀真有如附表乙四所載違反毒品危害防制
    條例各犯行明確，因而撤銷第一審該部分之科刑判決，經比
    較新舊法，改判仍論處蔡雅玲如附表乙一編號3、4所示之犯
    行為時販賣第一級毒品共2罪刑（其中編號3部分與販賣第二
    級毒品罪依想像競合犯之規定從一重論處）、張秀真如附表
    乙四所載共同犯行為時販賣第一級毒品共2 罪刑，及諭知相
    關沒收、追徵價額之判決。已詳敘其調查證據之結果及憑以
    認定犯罪事實之心證理由。
三、按法官於符合通訊保障及監察法第5條第1項所定要件時，得
    依法核發通訊監察書。而通訊監察書之核發是否合法，應以
    法官核發當時之偵查狀況為審查基點，尚非以事後監聽進行
    之情形為斷。又同條第4 項所定執行機關應於執行監聽期間
    內，每15日至少作成1 次以上之報告書（下稱定期報告），
    或依核發通訊監察書之法官之命提出報告（下稱指定報告）
    ，定期報告與指定報告（以下合稱期中報告）分屬獨立規範
    之不同類型報告義務，惟均係以外部監督機制，使法院得藉
    此審查有無不應繼續執行監聽之情狀，並有促使執行機關儘
    速聽取所得資料，以確定該電信設備確為監察對象使用、是
    否已監聽到足夠之證據資料，如有不應繼續執行監聽之情狀
    ，應即停止監聽以履行其自我監督義務。是同法第18條之 1
    第3項所指「違反第5條…規定進行監聽行為所取得之內容或
    所衍生之證據，於司法偵查、審判其他程序中，均不得採為
    證據或其他用途，並依第17條第2 項規定予以銷燬。」就該
    第5條第4項規定之期中報告義務而言，乃指執行機關於應為
    報告之期限屆至時，仍未盡其作為義務者。則所謂違反期中
    報告義務規定監聽所得資料，亦僅止於違反期中報告義務後
    之監聽所得資料，不應回溯推翻違反該義務前，依法院核發
    令狀合法監聽所得資料之證據能力。因此，執行機關雖有違
    反期中報告義務，但在定期或指定期限之前監聽所得資料，
    仍有證據能力，此為本院最近統一之見解。本件對應蔡雅玲
    所為附表乙一編號3、4犯行之通訊監察錄音譯文，係由臺灣
    士林地方檢察署檢察官聲請第一審法院先後於民國104年9月
    22日、10月20日核發104年聲監字第544號、104 年聲監續字
    第451號通訊監察書，監察期間分別自104年9 月24日上午10
    時起至同年10月23日上午10時止，及104 年10月23日上午10
    時起至同年11月21日上午10時止，是執行機關新北市政府警
    察局刑事警察大隊卻分別遲至同年10月15日、11月10日作成
    ，並於同年10月16日、11月12日送交第一審法院等情，有上
    開通訊監察書、新北市政府警察局刑事警察大隊函送之通訊
    監察期中報告書等附卷可參，固已違反定期報告義務。然附
    表乙一編號3、4之實施監聽日期分別為104年10月6日、11月
    3日至4日，皆在定期報告義務之前，屬依法院核發之令狀合
    法監聽所得之資料，原判決本諸前旨認定上揭通訊監察錄音
    譯文，均有證據能力，尚無不合。另法官核發上述104 年聲
    監字第544號、104年聲監續字第451 號通訊監察書之時，指
    定於同年10月15日、11月10日前作成監察報告書陳送法院部
    分，乃屬指定報告，原判決誤為法官教示錯誤，雖有未當，
    縱予除去此部分論述，於判決本旨亦不生影響。蔡雅玲上訴
    意旨徒以原判決採納上述通訊監察錄音譯文，及所衍生蔡雅
    玲之自白、證人劉桂西（共犯）之證詞，係違反期中報告義
    務所取得之資料，俱無證據能力等語，而為指摘，自非適法
    之上訴第三審理由。
四、犯毒品危害防制條例第4條至第8條、第10條或第11條之罪，
    供出毒品來源，因而查獲其他正犯或共犯者，減輕或免除其
    刑，同條例第17條第1 項定有明文。該條項所謂「供出毒品
    來源因而查獲」，係指被告翔實供出毒品來源之具體事證，
    因而使有偵查（或調查）犯罪職權之公務員知悉而對之發動
    偵查（或調查），並因而查獲者而言。而其中所謂「查獲」
    ，除指查獲該其他正犯或共犯外，並兼及被告所指其毒品來
    源之事。是倘被告供出毒品來源資訊與其所犯本案無關，或
    偵查犯罪機關認不具證據價值而未確實查獲者，或有偵查（
    或調查）犯罪之公務員已有確切之證據，足以合理懷疑該被
    查獲之人為被告所供販賣毒品來源之人，即與上開規定不符
    ，無適用該項規定減輕或免除其刑之餘地。原判決就張秀真
    之原審辯護人主張張秀真有供出毒品來源，可適用前揭規定
    減輕或免除其刑一節，已依據卷內資料，說明張秀真與證人
    劉桂西（共犯）係同時、地為警拘提，劉桂西已供出其2 人
    共同販毒罪行，復指出其毒品上游綽號「山豬」之人為李致
    億，並帶同警方拘獲李致億，而認張秀真僅供出綽號「山豬
    」，尚與毒品危害防制條例第17條第1 項之要件未合，無從
    適用該規定之理由，於法並無不合。又張秀真所供共犯劉桂
    西之毒品來源尚有蔡雅玲、余旻修、綽號「小保」之人部分
    ，惟稽之卷內資料，劉桂西、蔡雅玲涉嫌販毒罪嫌，業經警
    依法實施通訊監察，並參照相關通訊監察錄音譯文內容，可
    認有偵查（或調查）犯罪之公務員在張秀真供述之前，已有
    確切證據，足以合理懷疑蔡雅玲為劉桂西販售毒品之上游。
    關於所指余旻修部分，經檢察官調查及審酌後，因無可供進
    一步追查之證據，而為不起訴處分確定，故未予查獲，亦有
    臺灣桃園地方檢察署106 年度偵字第5640、5643、5646號不
    起訴處分書在卷可佐。至張秀真雖供出綽號「小保」為劉桂
    西之毒品上游，然無「小保」之真實姓名、年籍、特徵，案
    內復無因張秀真供述而查獲其他正犯或共犯之具體事證。原
    判決對於張秀真上開供述毒品來源為蔡雅玲、余旻修、「小
    保」部分，何以不符合上述減免其刑規定之要件，雖漏未一
    併論述說明，惟既經法院調查，並有前述警方對劉桂西、蔡
    雅玲聲請通訊監察調查等相關資料，及不起訴處分書附卷可
    憑，則原判決因此未適用上開規定減免其刑，顯然不影響於
    此部分之判決之結果，自不得據以指摘原判決違法。張秀真
    上訴意旨執此指摘原判決有不適用法則之違法，並非適法之
    上訴第三審理由。
五、依上所述，蔡雅玲此部分及張秀真之上訴，違背法律上之程
    式，均應予以駁回。 
貳、蔡雅玲所犯附表乙一編號1、2、5至9、附表乙二、附表乙三
    部分：
一、按第三審上訴書狀，應敘述上訴之理由，其未敘述者，得於
    提起上訴後20日內補提理由書於原審法院，已逾上述期間，
    而於第三審法院未判決前仍未提出上訴理由書狀者，第三審
    法院應以判決駁回之，刑事訴訟法第382條第1項、第395 條
    後段規定甚明。又對於數罪併罰之第二審判決提起上訴，其
    補提之上訴理由書，如僅就部分犯罪敘述理由，則關於其他
    未敘述理由之犯罪部分，其上訴仍具有同法第395 條後段之
    情形，應為駁回之判決。
二、蔡雅玲不服原判決關於附表乙一編號1、2、5至9、附表乙二
    、附表乙三所示各販賣第一級、第二級毒品部分之判決，於
    110 年11月12日提起上訴，並未敘述理由。嗣雖補提上訴理
    由狀，惟就此部分仍未敘述理由，迄今逾期已久，於本院未
    判決前仍未提出。依上開規定，此部分上訴並非合法，應予
    駁回。
據上論結，應依刑事訴訟法第395條，判決如主文。
中    華    民    國   111    年    6     月    15    日
                  刑事第八庭審判長法  官  何  菁  莪  
                                  法  官  何  信  慶  
                                  法  官  朱  瑞  娟  
                                  法  官  劉  興  浪  
                                  法  官  高  玉  舜  
本件正本證明與原本無異
                                  書記官
中    華    民    國   111    年    6     月    20    日